臺灣臺南地方法院行政訴訟判決
                                      110年度交字第164號
原      告  林育薪  
被      告  臺南市政府交通局

代  表  人  王銘德  
訴訟代理人  方正忻  
上列當事人間交通裁決事件，原告不服被告民國110年7月16日南
市交裁字第78-ZEA295975號裁決，提起行政訴訟，本院判決如下
：   
    主  文
一、原告之訴駁回。
二、訴訟費用新臺幣300元由原告負擔。
    事實及理由
一、事實概要：原告於110年2月19日17時51分許，駕駛車牌號碼
    000-0000號自用小客車（下稱系爭車輛），行經國道1號南
    向354.2公里處，因有行駛高速公路未依規定變換車道（未
    顯示方向燈）之違規行為，經内政部警政署國道公路警察局
    第五公路警察大隊岡山分隊（下稱舉發單位）員警製單舉發
    ，嗣原告向被告提出申訴，被告請舉發單位調查結果，仍認
    原告有前揭違規行為，遂於110年7月16日以其違規事證明確
    ，依道路交通管理處罰條例（下稱道交條例）第33條第1項
    第4款及第63條第1項第1款規定，裁處原告罰鍰新臺幣（下
    同）3,000元，並記違規點數1點。原告不服，遂提起本訴訟
    。
二、原告起訴主張略以：　　
　㈠原告於110年2月19日17時51分許駕駛系爭車輛，行經國道1號
    南向354.2公里處時，經民眾檢舉變換車道未打方向燈之違
    規行為，為舉發單位員警以國道警交字第ZEA295975號舉發
    違反道路交通管理事件通知單（下稱系爭舉發單）逕行舉發
    。
　㈡原告收到罰單後產生疑義，遂致電舉發單位，總機轉接給分
    機556之楊姓員警，原告向楊員表示系爭車輛非變換車道回
    主線道，而且該路段已無足夠路幅可行駛，屬自然續行下交
    流道，許多車輛亦然。楊員表示該路段由於標示有問題，導
    致很多駕駛人被檢舉受罰，已收到許多民眾陳情，多次向高
    工局反映此一情事未果，並要原告去電高公局南區工程處請
    其說明處置，但是得到的結果還是互踢皮球。因而去函向被
    告做訴願陳述，幾經漫長的等待，被告還是將此陳訴案件轉
    給舉發單位做說明，結果依舊不變，仍依道交條例第33條第
    1項第4款、第85條第1項規定，以原處分裁處原告罰鍰3,000
    元，並記違規點數1點。
　㈢原告在開放時間行駛於路肩通行路段，始終未變換車道，該
    處已無足夠路幅可行駛，自然續行下楠梓交流道，後車應可
    明顯辨識系爭車輛之動向，卻遭民眾檢舉未打方向燈。國1
    南向354.2公里處，該路段屬於易造成混淆路段，致使駕駛
    人誤入陷阱受罰。原告不服，提起本件行政訴訟，並聲明：
    原處分撤銷。
三、被告答辯則以：
　㈠原告於110年2月19日17時51分許駕駛系爭車輛，行經國道1號
    南向354.2公里處，未依規定變換車道（未顯示方向燈），
    經警製單舉發，違規事證明確，被告乃據此裁處原告罰鍰3,
    000元，並記違規點數1點，揆諸首揭規定，並無不合。
　㈡被告裁罰原告違規行駛應適用之法令：
　⒈道路交通安全規則第89條第1項第7款、第91條第1項第6款、
    第109條第2項第1款及第2款。
　⒉快速公路交通管制規則第11條第2款。
　⒊道路交通標誌標線號誌設置規則第183條第1項、第189條之1
    。
　⒋上開規定業已針對劃設於道路之標線，明定其警告、禁制、
    指示等資訊，以管制道路上車輛駕駛人之行止，汽車駕駛人
    駕車自路肩跨越白色實線之路面邊線匯入主線車道時，應先
    顯示車輛前後之左（右）邊方向燈光。
　㈢本案經審視舉發單位錄影採證光碟（影片名稱：000000000H0
    000000_0000000A00_ATTCH1)：
  ⒈影片時間00：00〜00：06系爭違規路段以白色實線及白色穿越
    虛線劃分該路段之車道為左側主線減速車道以及右側路肩，
    原告駕駛系爭車輛行駛於右側路肩車道上。
  ⒉影片時間00：07〜00：12系爭車輛未顯示左邊方向燈，自路肩
    跨越白色實線之路面邊線，變換車道至左側減速車道。上開
    畫面有舉發單位110年6月29日國道警五交字第1100000000號
    函檢附民眾檢舉錄影採證光碟可稽。
  ㈣又依交通部高速公路局109年5月7日管字第1090032900號函覆
    内政部警政署國道公路警察局：「主旨：所詢路肩通行終點
    銜接減速車道之方向燈疑義案，復如說明，請查照。說明：
    ……二、經查路肩通行終點銜接減速車道時，路面邊線位於車
    道左側，故應打左側方向燈；至加速車道銜接路肩通行起點
    時，因路面邊線位於車道右側，故應打右側方向燈。……」，
    可知原告行車如有跨越「路面邊線」，即表示已由路肩車道
    匯入主線加速車道或減速車道，均構成前述高速公路及快速
    公路交通制規則第11條所稱之「變換車道」，即應依規定顯
    示方向燈光，否則應受處罰。依原告係自89年4月12日起即
    領有普通小型車駕駛執照迄今，為一合格駕駛人，對於上開
    相關交通法規，衡情自無諉為不知之理。原告於上揭時、地
    駕駛系爭車輛，本應注意並遵守上開變換車道時，應先顯示
    欲變換車道方向之方向燈等規定，縱然原告非故意於變換車
    道時不使用方向燈，但依斯時之客觀情狀，並無不能注意之
    情事，詎原告仍疏於注意而為本件違章行為，難謂其無過失
    而無責任條件，自不得免其應負之罰責。舉發單位依法取缔
    告發原告，並無違誤。原告所訴，並無理由，核不足採。
四、本件爭點：系爭車輛自路肩駛入減速車道，是否屬於變換車
    道之行為？是否應使用方向燈？
五、本院之判斷：
  ㈠本件前揭事實概要，除上列爭點外，業經兩造各自陳述在卷
    ，並有原告及被告提出如附表所示之證據資料在卷可查，堪
    認屬實。　　　 
  ㈡本件原告確有系爭變換車道未依規定使用方向燈之違規行為
    ：
  ⒈應適用的法令：　
　  ⑴道路交通管理處罰條例：
　  ①第33條第1項第4款：汽車行駛於高速公路、快速公路或設
      站管制之道路，不遵使用限制、禁止、行車管制及管理事
      項之管制規則而未依規定變換車道，處汽車駕駛人3,000
      元以上6,000元以下罰鍰。
   ②第63條第1項第1款：汽車駕駛人有有第33條第1項、第2項、
     第38條第1項、第40條、第45條、第47條第1款至第3款、第
     48條、第49條或第60條第2項第1款、第2款情形之一者，各
     記違規點數1點。
　  ⑵道路交通安全規則：
　  ①第105條：汽車行駛於高速公路、快速公路或設站管制之道
      路，應遵守其管制之規定。
　  ⑶高速公路及快速公路交通管制規則：
    ①第2條第1項第17款：路肩︰指設於車道之外側，路面邊線與
      護欄或邊溝間之部分。
　  ②第11條第2款：汽車在行駛途中，變換車道或超越前車時，
      應依標誌、標線、號誌指示，並不得有未依規定使用方向
      燈之情形。
  ⒉經本院勘驗被告機關所提供之民眾以科學儀器取得之違規採
    證光碟內容，勘驗檔名「000000000H0000000_570219A00_AT
    TCHE.mkv」之錄影內容，勘驗結果為：影片全長18秒，影片
    一開始，系爭車輛在畫面右側，行駛於國道路肩上，系爭車
    輛左邊地上標有白色實線。4秒：地上白色實線左邊出現白
    色虛線。7秒：系爭車輛左側輪胎壓到左側地上白色實線，
    逐漸駛入減速車道，離開路肩。9秒：系爭車輛左側輪胎左
    邊為白色虛線，並持續朝左側減速車道行駛。11秒：另一台
    黑色小客車行駛到系爭車輛後方。13秒：系爭車輛車身部分
    進入減速車道，左側地上是白色虛線。15秒：系爭車輛及行
    駛於系爭車輛後方之黑色小客車，車身完全進入減速車道，
    即車子左側地上標線為白色虛線，車子右側地上標線為白色
    實線，白色實線右方為路肩。從18秒的錄影中可看到系爭車
    輛未打過方向燈等情，有本院111年5月9日勘驗筆錄在卷可
    參，且有採證照片6張（見本卷第79至84頁）在卷可佐，顯
    見原告確有系爭變換車道未依規定使用方向燈之違規行為無
    訛。依前揭說明，原告變換車道未依規定使用方向燈行為確
    實構成道路交通管理處罰條例第33條第1項第4款所稱之「未
    依規定變換車道」違規行為，至為明確。
　⒊是以，依上開證據調查之結果，堪認原告確有於上開時地駕
    車未依規定變換車道之違規行為無訛。綜上所述，被告以原
    告有「變換車道未依規定使用方向燈」之違規行為，而依道
    路交通管理處罰條例第33條第1項第4款、第63條第1項第1款
    規定，裁處原告罰鍰3,000元，並記違規點數1點，於法並無
    不合，原告訴請撤銷原處分為無理由，應予駁回。至原告主
    張系爭違規地點之標線設置容易使駕駛人不知需打方向燈一
    節，因考量此類交通違規案件於近期確實常遭民眾檢舉，實
    宜由被告轉知高速公路相關設置機關並研議如何提醒駕駛人
    ，以減少駕駛人誤觸此法律規定之類似案件，始為妥適。
六、本件判決基礎已經明確，兩造其餘之攻擊防禦方法及訴訟資
    料經本院斟酌後，核與判決結果不生影響，無一一論述的必
    要，併予說明。
七、本件第一審裁判費為300元，應由敗訴之原告負擔，爰確定
    第一審訴訟費用額之負擔如主文第2項所示。
八、據上論結，本件原告之訴為無理由，依行政訴訟法第237條
    之8第1項、第98條第1項前段，判決如主文。　 　　　　
中　　華　　民　　國　　111 　年　　5 　　月　　25　　日
                  行政訴訟庭　法　官　黃聖涵
上為正本係照原本作成。
如不服本判決，應於判決送達後20日內，向本院提出上訴狀並表
明上訴理由（原判決所違背之法令及其具體內容或依訴訟資料可
認為原判決有違背法令的具體事實），其未載明上訴理由者，應
於提出上訴後20日內向本院補提理由書（上訴狀及上訴理由書均
須按他造人數附繕本，如未按期補提上訴理由書，則逕予駁回上
訴），並應繳納上訴裁判費新臺幣750元。
中　　華　　民　　國　　111 　年　　5 　　月　　25　　日
                              書記官　謝明達
　　　　　　　　　　　　　　　
附表：
證據編號        證據名稱或內容 所附卷宗   頁碼 甲證1 被告110年7月16日南市交裁字第78-ZEA295975號裁決書 本院卷 第21頁 甲證2 違規採證照片9幀 本院卷 第23至31頁、第103至109頁 乙證1 內政部警政署國道公路警察局第五公路警察大隊國道警交字第ZEA295975號舉發違反道路交通管理事件通知單及送達證書影本各1份 本院卷 第71至72頁 乙證2 臺南市政府交通局110年7月16日南市交裁字第78-ZEA295975號裁決書及送達證書影本各1份（含歸責駕駛人申請書） 本院卷 第73至76頁 乙證3 內政部警政署國道公路警察局第五公路警察大隊國道警交字第1100000000號函檢附民眾檢舉錄影採證光碟1片（含影片翻拍照片6幀） 本院卷 第77至84頁 乙證4 交通部高速高路局109年5月7日管字第1090032900號函1份 本院卷 第85頁 乙證5 原告之機車駕駛人基本資料1份 本院卷 第87頁